臺灣臺南地方法院家事裁定　　　　　　　96年度財管字第13號
聲請人　甲○○
前聲請人聲請選任被繼承人乙○○之遺產管理人事件，本院裁定
如下：
    主      文
選任財政部國有財產局台灣南區辦事處台南分處為被繼承人乙○
○之遺產管理人。
程序費用新台幣壹仟元由被繼承人乙○○之遺產負擔。
    理      由
一、按繼承開始時，繼承人之有無不明者，由親屬會議於一個月
    內選定遺產管理人，並將繼承開始及選定遺產管理人之事由
    ，向法院報明；無親屬會議或親屬會議未於前條所定期限內
    選定遺產管理人者，利害關係人或檢察官，得聲請法院選任
    遺產管理人，並由法院依前項規定為公示催告；公示催告期
    限屆滿，無繼承人承認繼承時，其遺產於清償債權，並交付
    遺贈物後，如有剩餘，歸屬國庫；非公用國有財產以財政部
    國有財產局為管理機關， 民法第1177條、第1178條第2項、
    第1185條、國有財產法第12條分別定有明文
二、聲請意旨略以：被繼承人乙○○（男，民國8年2月23日生，
    民國36年3月30日死亡）與其弟許山水 （後為黃三日收養改
    姓黃，民國○○年○月○○日生，民國69年4月3日死亡） 共有台
    南縣新市鄉市101、101-2地號兩筆土地， 權利範圍各2
    分之1；而聲請人之祖父毛正（民國前13年6月10日生，民國
    55年12月24日死亡）已於日據時期向上述二人購買上開兩筆
    土地，惟雙方並未辦理所有權移轉登記，僅雙方認知自此以
    後由毛正使用該兩筆土地，毛正亦在其上建造房屋居住，現
    該房屋已由其孫即聲請人甲○○ （民國○○年○○月○日生，身
    分證統一編號：Ｚ000000000號）繼承登記名下。被繼承人乙
    ○○於民國36年3月30日死亡， 因其並未結婚，並無民法第
    1138條規定之法定繼承人辦理繼承登記，以致聲請人無法將
    祖父毛正所購買之上開兩筆土地移轉登記名下，另2分之1持
    份之共有人黃山水（即許山水）因被認養，不具被繼承人乙
    ○○之第三順位法定繼承人資格，無法共同辦理移轉登記手
    續。又黃山水於69年4月3日死亡，其名下應有部分由其子黃
    富雄（男，民國○○年○月○日生，身分證統一編號：Ｚ0000000
    00號） 、黃富濱（男，民國○○年○月○○日生，身分證統一編
    號：Ｚ000000000號）繼承，經聲請人與黃富雄、黃富濱協商
    ，其二人願意協同辦理移轉登記，然就乙○○之應有部分仍
    無法處理，為保障聲請人之權益，聲請人爰依法聲請本院裁
    定指定黃富濱為被繼承人乙○○之遺產管理人等語。
三、聲請人主張之上開事實，業據提出收據影本乙紙、土地登記
    第二類謄本乙份、戶籍謄本影本11份、繼承系統表乙紙為證
    ，經本院審核上開書證，聲請人主張堪信為真實；復查被繼
    承人乙○○應已無任何繼承人，又未依法準用民法第1177條
    規定選定遺產管理人，而聲請人主張被繼承人乙○○與黃富
    雄、黃富濱名下共有之台南縣新市鄉市101、101-2地號
    兩筆土地，實際之所有權早已歸聲請人祖父毛正所有，且在
    其上建屋居住多年，聲請人因繼承而取得該屋所有權，而土
    地所有權則因被繼承人乙○○無民法第1138條規定之法定繼
    承人而無法將聲請人祖父所購買之土地移轉登記於名下，故
    聲請人以利害關係人聲請選任被繼承人之遺產管理人，核與
    上開規定並無不合，應予准許。
四、查被繼承人乙○○並無繼承人，且未依法準用民法第1177條
    之規定選定遺產管理人，徵之選定遺產管理人，除慮及管理
    遺產之公平性外，亦需考量其適切性。又查，黃富濱與被繼
    承人乙○○為土地之共有人，如兼任被繼承人乙○○之遺產
    管理人，恐有利害衝突之虞，實不宜選任其為遺產管理人。
    次查號被繼承人乙○○之遺產，將於清償債權，交付遺贈物
    後，歸屬國庫，即無人繼承之遺產若有賸餘，終歸國家所取
    得，則職司國有財產管理之有關機關自係最為適合擔任遺產
    管理之人，況上開機關就遺產管理之有關法律程序亦相當熟
    悉。是聲請人本於利害關係人身分聲請選任遺管管理人，為
    使法律關係安定，確認不動產之所有權歸屬，本院認選任財
    政部國有財產局台灣南區辦事處台南分處為被繼承人乙○○
    之遺產管理人為適當。
五、依非訟事件法第21條第2項、 民事訴訟法第78條，裁定如主
    文。
中　　華　　民　　國　　96　　年　　5 　　月　　3 　　日
                      家事法庭    法  官  王 獻 楠
上為正本係照原本作成。
如不服本裁定，應於裁定送達後10日內向本院提出抗告狀（附具
繕本），並應繳納抗告費新台幣1000元。
中　　華　　民　　國　　96　　年　　5 　　月　　3 　　日
                                  書記官  黃 心 怡
